台灣高等法院刑事判決　　　　　　　　　　　　九十一年度上更(一)字第三二九號
　　上　訴　人
　　即　被　告　乙○○
　　指定辯護人　本院甲○辯護人
右上訴人因毒品危害防制條例案件，不服臺灣桃園地方法院八十八年度訴字第四八一
號，中華民國八十八年七月二十日第一審判決（起訴案號：臺灣桃園地方法院檢察署
八十八年度偵字第一０六九號），提起上訴，經判決後，由最高法院發回更審，本院
判決如左：
    主  文
原判決關於販賣第二級毒品及定應執行刑部分撤銷。
乙○○連續販賣第二級毒品，處有期徒刑柒年貳月。扣案第二級毒品安非他命貳包（
壹包毛重壹點柒公克，淨重壹點伍公克，另壹包毛重貳點參公克，淨重貳點零公克）
沒收銷燬之；扣案電子秤壹台、分裝袋陸拾個、分裝用吸管拾壹支均沒收之；未扣
案販賣毒品所得新台幣壹萬元均沒收之，如全部或一部不能沒收時，以其財產抵償之
。
    事  實
一、乙○○綽號「阿貴」（按連續轉讓第二級毒品部分，原審判決處有期徒刑拾月；
    又連續施用第二級毒品部分，原審判決處處有期徒刑捌月；該二罪不服上訴本院
    ，施用部分撤回上訴，轉讓部分經本院八十八年度上訴字第三七五三號判決上訴
    駁回，再不服上訴，經最高法院判決上訴駁回確定）基於意圖營利之概括犯意，
    自民國八十七年十二月初某日起至八十八年一月初某日止，先以四九三─四五四
    一號電話連絡後，在桃園縣中壢市○○○路二十號其住處對面之「頂好超市」附
    近，以每次一包重三或四公克（公訴人誤載為０‧三至０‧四公克），索價新台
    幣（下同）五千元，連續三次販賣第二級毒品安非他命予丙○○（由檢察官另行
    聲請原審為觀察、勒戒後，為強制戒治）施用，從中牟利，惟最後一次之價款尚
    未收取。
二、至八十八年一月八日下午三時許，丙○○在桃園縣中壢市○○○街三號七樓住處
    為警查獲，並扣得其最後一次向乙○○購買之第二級安非他命二包（其中一包毛
    重一‧七公克，淨重一‧五公克，另一包毛重二‧三公克，淨重二‧０公克，業
    經檢察官以八十八年度聲沒字第一五０號聲請裁定沒收，經原審受理後於八十八
    年四月八日以八十八年度聲字第九二四號裁定沒收，確定後並已執行完畢），經
    丙○○供述始查悉乙○○販賣安非他命之上情。嗣經警循線於同年月十三日下午
    四時十分許，在桃園縣中壢市○○○路二十號住處將乙○○逮獲，並扣得乙○○
    所有供販賣安非他命所用之電子秤一台、分裝袋六十三個及分裝用吸管十一支。
三、案經臺北縣警察局移送臺灣桃園地方法院檢察署檢官偵查起訴。
    理  由
一、原審訊據上訴人即被告乙○○矢口否認販賣安非他命之犯行，辯稱：其不曾販售
    安非他命予丙○○，丙○○為了自己脫罪亂說；另電子秤係為了看買進數量是否
    夠，分裝袋是自己分開裝便於施用云云。惟查：
（一）證人丙○○如何自八十七年十二月初某日起至八十八年年初某日止，先以四九
      三─四五四一號電話連絡被告乙○○後，被告乙○○以每次一包重三或四公克
      並索價五千元之價、量，連續三次販賣第二級毒品安非他命予丙○○等各情，
      業據丙○○於警訊及偵查中證述甚明（見偵字第一０六九號卷第七頁反面、第
      八頁、第三五頁反面、第三六頁、第一二二頁、第一二三頁、第一二四頁）。
      另證人即乙○○女友李秀琴於偵查中亦陳稱：他（指丙○○）也有叫乙○○幫
      他買（安非他命），時間約八十八年一月份，東西有買到，但他錢沒有給乙○
      ○等語（見偵字第一０六九號卷第一四六頁）。依李秀琴言下之意，即亦指明
      被告與丙○○間曾約定以「付款取貨」之此種有償方式而由被告乙○○交付安
      非他命予丙○○。復參酌丙○○係於八十八年一月八日下午三時五十分，在其
      桃園縣中壢市○○○街三號七樓住處為警查獲後始供出安非他命之上手來源，
      從而其所陳最後一次購買時間八十八年年初顯然係指八十八年一月間，依其所
      述情節，核與李秀琴陳明被告基於有償之約定而交付安非他命予丙○○之時間
      係在八十八年一月份之情節，兩者相符。據此足徵丙○○所稱來源，並非子虛
      ，自堪採信。
（二）至於買賣之時間，證人丙○○於警訊時稱：自八十七年十一月起向乙○○購買
      安非他命，約每隔七天向他購買約三至四克，每次都包裝成一小包而價錢是新
      台幣五千元，我都是先打四九三─四五四一的電話先與乙○○聯絡，並由他指
      定時間，再叫我到他住處的樓下對面等他云云（見偵字第一０六九號卷第七頁
      反面、第八頁警訊筆錄）。但證人丙○○於偵訊時卻稱：「八十七年十二月初
      向上訴人購買五千元毒品，重量不清楚，共買了三次，最後一次是八十八年初
      也是在中壢市頂好超市向他買五千元，：：：我都是在外打公共電話，每次都
      是約在頂好超市」（（見偵字第一０六九號卷第三五頁背面、第三六頁偵查筆
      錄）。證人丙○○對於購買安非他命之時間說詞前後不一、聯絡方式不一、購
      買數量說詞，固屬不一。惟查：證人丙○○自八十七年十一月起約每隔七天向
      上訴人購買安非他命，若購買三次，前後亦須一個月左右之時間。其供述之最
      後一次購買時間於八十八年之年初，但均為價錢五千元，則均吻合。至於購買
      之地點，當以丙○○經過收押之後，因時間之經過，較不驚恐，證人丙○○之
      證詞，應以八十八年一月二十日之證詞較為可採。
（三）按安非他命迭經政府嚴厲查禁，不惟價格昂貴得來不易，且不論持有或轉讓者
      ，均應受刑罰制裁，以被告與丙○○僅為泛泛之交，無何深厚情誼，非如李秀
      琴般與被告間有同居男女之親密關係。衡諸經驗法則，被告顯無可能自甘冒受
      刑罰制裁之危險，而僅為原價轉交，坐令自己徒勞一場而毫無所利得。被告確
      有藉販售安非他命從中牟取利益之營利意圖，堪可認定。
（四）再查，丙○○於警訊時陳明之交易地點係在被告住處樓下對面，於偵查中稱交
      易地點為「頂好超市」邊。被告於原審審理時自承其住處附近確有一家「頂好
      超市」（見原審卷第五五頁）。由是，可見丙○○先後所陳之交易地點即指被
      告住處對面之「頂好超市」邊，其前後所言，僅表達方式差異而實為同一，。
（五）另證人即與丙○○合資購買安非他命之田錦發於偵查中雖證稱丙○○向「阿貴
      」之男子購買安非他命之地點係在「中壢市一個保齡球館附近」云云（見偵字
      第一０六九號卷第一一六頁反面）。但查，證人田錦發於原審調查時復證稱：
      （買安非他命）都是由丙○○出面，我沒有去等語（見原審卷第二六頁背面）
      。證人田錦發既未隨同前往，則其所得知之購買地點顯係經由丙○○之轉述，
      核屬傳聞，不足為憑。況丙○○若有告知，未必將交易經過、地點和盤托出，
      據實告知田錦發，是以田錦發所獲悉未必真實，從而田錦發於偵查中就有關丙
      ○○購買地點之陳述即非可採。更不能據此指摘丙○○之證詞不實。
（六）至八十八年一月八日下午三時許，丙○○在桃園縣中壢市○○○街三號七樓住
      處為警查獲，所扣得其向乙○○購買之安非他命二包，其中一包毛重一‧七公
      克，淨重一‧五公克，另一包毛重二‧三公克，淨重二‧０公克，業經檢察官
      以八十八年度聲沒字第一五０號聲請裁定沒收（見原審卷第六一頁），經原審
      於八十八年四月八日以八十八年度聲字第九二四號裁定沒收，該裁定確定後並
      已執行完畢（見本院卷第四二頁前科表）。另被告使用販賣安非他命使用為聯
      絡之四九三─四五四一號電話，經本院函查結果，其租用人為莊訓龍，裝機地
      址為桃園縣中壢市○○○路廿號，與被告住處地址相同，此有中華電信股份有
      限公司臺灣北區電信分公司中壢營運處九十一年五月二日壢服密（九一）字第
      三八九號函可憑。
（七）末查，被告雖以每次五千元之價、量，先後三次販賣安非他命予丙○○，惟如
      前述，最後一次即八十八年一月間該次之價款尚未收取。因之，堪認被告乙○
      ○販安所得之財物，實際上僅有一萬元。
（八）綜上所述，本件事證已明，被告犯行洵堪認定，應依法論科。
二、查安非他命屬毒品危害防制條例第二條第一項第二款所稱之第二級毒品。被告先
    後三次販賣安非他命予丙○○部分，核犯毒品危害防制條例第四條第二項之販賣
    第二級毒品罪。被告先後三次販賣安非他命，時間緊接，構成要件相同，顯係基
    於概括犯意反覆為之，應依連續犯之規定以一罪論，且除販賣安非他命之法定本
    刑無期徒刑部分依法不得加重外，其餘法定本刑有期徒刑、罰金部分，依法加重
    其刑。又其販賣前後持有安非他命之低度行為，應為販賣之高度行為所吸收，不
    另論罪。
三、原審就關於販賣第二級毒品部分，據以論罪科刑，固非無見，惟本案在被告住宅
    查獲電子秤壹台、分裝袋陸拾個、分裝用吸管拾壹支均扣押在卷，該物品既經
    扣案，且於裁判時仍存在且扣押中，即無「全部或一部不能沒收」之情形，僅依
    毒品危害防制條例第十九條第一項前段諭知沒收即可，原審卻同時諭知，「如全
    部或一部不能沒收時，追徵其價額或以其財產抵償之」；另被告販賣所得一萬元
    雖未扣案，但所得之財物為金錢而無法沒收時，則應以其財產抵償之，不發生追
    徵價額之問題（見最高法院八十八年度台上字第六四四一號判決），乃原判決就
    此部分卻仍同時諭知追徵其價額；均尚有未洽。被告乙○○上訴意旨否認犯罪雖
    未足採，但原判決就關於販賣第二級毒品部分既有前揭可議之處，仍屬無可維持
    ，應由本院將原判決就關於販賣第二級毒品及定應執行刑部分撤銷改判。爰審酌
    被告乙○○犯罪之動機、目的、所用手段、僅販賣三次所生危害尚非重大及犯罪
    後否認犯罪之態度等一切情狀，量處如主文第二項所示之刑。又丙○○為警查獲
    時扣案之安非他命二包（其中一包毛重一‧七公克，淨重一‧五公克，另一包毛
    重二‧三公克，淨重二‧０公克），係被告所販售者，此據陳某於警訊述明（見
    偵字第一０六九號卷第一二四頁；原審卷第六二頁），與被告本件販賣安非他命
    犯行有關，應依毒品危害防制條例第十八條第一項前段規定，於對其所犯販賣第
    二級毒品罪諭知之主刑項下，宣告沒收銷燬之。又被告於八十八年一月十三日為
    警查獲時扣得之電子秤一台、分裝袋六十三個及分裝用吸管十一支屬其所有之情
    ，業據其於審理時承明，參酌販安時均需用秤以稱量論重並另行分裝後交付買主
    ，為便利銷售，販賣者自須備有相關器材，自堪認該電子秤一台、分裝袋六十三
    個及分裝用吸管十一支係供販安犯罪所用之物，應依同條例第十九條第一項前段
    規定，於對其所犯販賣第二級毒品罪諭知之主刑項下，諭知沒收之。另查被告先
    後販賣安非他命予丙○○，所獲得之價金達一萬元，為其因犯罪所得之財物，亦
    應依毒品危害防制條例第十九條第一項規定沒收之，如全部或一部不能沒收時，
    以其財產抵償之。
四、被告經合法傳喚，無正當理由不到庭，不待其陳述，逕行判決。
據上論斷，應依刑事訴訟法第三百六十九條第一項前段、第三百六十四條、第二百九
十九條第一項前段、第三百七十一條，毒品危害防制條例第四條第二項、第十八條第
一項前段、第十九條第一項，刑法第十一條、第五十六條，判決如主文。
本案經檢察官張啟彬到庭執行職務。
中      華      民      國    九十一    年      八      月     三十     日
                            臺灣高等法院刑事第廿四庭
                                審判長法  官  陳  貽  男
                                      法  官  陳  憲  裕
                                      法  官  王  炳  梁
右正本證明與原本無異。
如不服本判決應於收受送達後十日內向本院提出上訴書狀，其未敘述上訴之理由者並
得於提起上訴後十日內向本院補提理由書（均須按他造當事人之人數附繕本）。
                                      書記官  潘  大  鵬
中      華      民      國    九十一    年      九      月     二       日
附錄：本案論罪科刑法條全文
毒品危害防制條例第四條第二項
製造、運輸、販賣第二級毒品者，處無期徒刑或七年以上有期徒刑，得併科新台幣七
百萬元以下罰金。
毒品危害防制條例第十八條
查獲之毒品及專供製造或施用毒品之器具，不問屬於犯人與否，均沒收銷
燬之。但合於醫藥或研究之用者，得不予銷燬。
前項合於醫藥或研究用毒品或器具之管理辦法，由法務部會同行政院衛生
署定之。
毒品危害防制條例第十九條
犯第四條至第九條、第十二條、第十三條或第十四條第一項、第二項之罪
者，其供犯罪所用或因犯罪所得之財物，均沒收之，如全部或一部不能沒
收時，追徵其價額或以其財產抵償之。
為保全前項價額之追徵或以財產抵償，得於必要範圍內扣押其財產。
犯第四條之罪所使用之水、陸、空交通工具沒收之。
